【裁判字號】    99,抗,824
【裁判日期】    990921
【裁判案由】    延長羈押
【裁判全文】
臺灣高等法院臺中分院刑事裁定           99年度抗字第824號
抗  告  人
即  被  告  乙○○
選任辯護人  曹宗彝  律師
            鄭崇煌  律師
抗  告  人
即  被  告  甲○○
選任辯護人  施家治  律師
上列抗告人等因延長羈押案件，不服臺灣臺中地方法院中華民國
99年8月30日裁定（99年度訴字第1560號）提起抗告，本院裁定
如下：
    主  文
抗告駁回。
    理  由
一、本件抗告人即被告(下稱被告)乙○○、甲○○2人因強盜案
    件，前經原審法院以其2人涉犯刑法第330條第1項之加重強
    盜罪嫌重大，並均有刑事訴訟法第101條第1項第1款、第3款
    所定之情形，非予羈押，顯難進行審判，於民國99年6月2日
    執行羈押，並於99年8月30日裁定自99年9月2日起各延長羈
    押2月在案，被告乙○○、甲○○2人不服上開延長羈押裁定
    分別提起抗告，先予敘明。
二、抗告意旨略以：(一)被告乙○○部分：原裁定就被告乙○○
    「非予羈押，顯難進行追訴、審判或執行者」，有為必要羈
    押之具體事實，未詳為說明，自有瑕疵；又互核相關證人即
    被害人李興隆、同案被告甲○○、黃振銘等人證詞可知，被
    告乙○○確未與同案被告黃振銘、甲○○謀議強盜；再被告
    乙○○願以「測謊」作為證據方法，如被告乙○○確涉結夥
    、持械強盜犯行，斷無敢經由「測謊」方式，以證明所述為
    真，原審法院雖迄今仍未為之，惟尚難因原法院未施以「測
    謊」，即可斷定被告乙○○所言為虛，縱認被告乙○○涉嫌
    重大，亦乏非予羈押禁見，顯難以進行偵查程序之必要性與
    正當性，原審法院未審酌採取對抗告人人身自由侵犯最輕之
    手段，即逕以繼續羈押，顯然違反「比例原則」；另本件業
    經案發地即大陸地區上海市閔行公安局調查明確，同案被告
    施隆榮未涉及本案，並簽發無罪結案證明書(已聲請原法院
    函調)，被告乙○○至大陸地區係為洽談鐵礦砂買賣，本件
    純因買賣條件談不攏，因一時爭吵氣憤，臨時起意所生，況
    且，如被告乙○○有逃亡意圖，早於警方拘提前，即可逃之
    夭夭，何須仍定時返家而為警逮捕，原裁定並未具體說明被
    告乙○○將如何、或有何逃亡之具體行為，僅以「有相當地
    緣關係」寥寥數語帶過，實難令人甘服，原裁定之認事用法
    ，顯已悖離羈押僅止於保全證據之目的，自有不當，原裁定
    僅依前述簡略之理由，即遽認被告乙○○有繼續羈押之必要
    ，實有待斟酌，爰請依法撤銷對被告乙○○延長羈押之裁定
    等語。(二)被告甲○○部分：證人李興隆、同案被告黃振銘
    、乙○○均已於原審作證完畢，本件無串證之虞；又本件贓
    物除同案被告乙○○賣出2件田黃石外，其餘14件都已追回
    ，無湮滅證據之虞；再本件強盜案大陸檢警方面已調查完畢
    ，被告甲○○獲不起訴處分並遭釋放，可證明被告清白，無
    逃亡必要等語。
三、經查：
(一)按被告經法官訊問後，認為犯罪嫌疑重大，而有逃亡或有事
    實足認為有逃亡之虞、所犯為死刑、無期徒刑或最輕本刑為
    5 年以上有期徒刑之罪之情形，非予羈押，顯難進行追訴、
    審判或執行者，得羈押之；復按羈押被告，審判中不得逾3
    月。但有繼續羈押之必要者，得於期間未滿前，經法院依第
    101條之規定訊問被告後，以裁定延長之，刑事訴訟法第101
    條第1項第1款、第3款、第108條第1項分別定有明文。而所
    謂犯罪嫌疑重大，係指有具體事由足以令人相信被告很有可
    能涉嫌其被控訴之犯罪已足，並以自由證明為之，此與認定
    犯罪事實所憑證據，須達無合理懷疑程度者迥異。另執行羈
    押後有無繼續之必要，仍許由法院斟酌訴訟進行程度及其他
    一切情事而為認定（最高法院46年度台抗字第6號判例參照
    ），此乃法律所賦予法院之職權，先予敘明。
(二)本件被告乙○○、甲○○與同案被告黃振銘三人涉嫌共同於
    99 年1月27日，在大陸地區上海市閩行區○○村○街彷35號1
    樓，對被害人李興隆強盜田黃石17件(市價約人民幣600萬元
    ) 而涉犯加重強盜罪嫌，已據被害人李興隆迭次於警、偵訊
    及原審審理時指證綦詳，且經被告乙○○、證人即同案被告
    黃振銘二人先、後於警詢、偵訊及原審羈押訊問時供承本案
    強盜行為係由被告甲○○提議、策劃、安排，其等係以押住
    、綑綁及餵食被害人李興隆安眠藥等方式，強盜被害人李興
    隆之田黃石等語(分見中分5偵字第0990010864號卷第12至16
    頁、第25至29頁、99年度他字第1577號卷第187至199頁、99
    年度聲羈字第395號卷第5至8頁)綦詳，復有被告乙○○、甲
    ○○及同案被告黃振銘3人之入出境資料、贓物認領保管單2
    件等在卷可佐，足認被告乙○○、甲○○2人涉犯刑法第330
    條第1項之加重強盜罪嫌實屬重大。被告乙○○之抗告意旨
    表示其願意接受測謊，且片面引用被害人李興隆、同案被告
    甲○○、黃振銘之部分說詞，否認其與被告甲○○及同案被
    告黃振銘謀議強盜云云，核與被告乙○○上開於警、偵訊及
    原審訊問時之供述不符，且被告乙○○於原審法院99年6月2
    日訊問時已供明其於警、偵訊均未遭受強暴、脅迫、不當訊
    問等語(見原審卷第14頁)，被告乙○○執前詞為抗告理由，
    不足採信；至被告甲○○抗告意旨空言以本案業由大陸檢警
    調查完畢並獲不起訴處分，否認涉有加重強盜罪嫌云云，因
    與卷證所示被告甲○○係經大陸公安循線查獲後，於99 年4
    月26日由臺灣警方前至上海將其押解回臺(有被告甲○○之
    警詢筆錄1件在卷可憑，見99年度偵字第9467號卷第19 頁)
    之事證不合，亦委無可採。
(三)又重罪常伴有逃亡之高度可能，係趨吉避凶、脫免刑責、不
    甘受罰之基本人性，倘一般正常之人，依其合理判斷，可認
    為該犯重罪嫌疑具有逃亡或滅證之相當或然率存在，即已該
    當「相當理由」之認定標準，不以達到充分可信或確定程度
    為必要。以量化為諭，若依客觀、正常之社會通念，認為其
    人已有超過百分之50之逃亡、滅證可能性者，當可認為具有
    相當理由認為其有逃亡之虞（最高法院98年度台抗字第668
    號裁定意旨參照）。被告乙○○、甲○○涉嫌加重強盜罪嫌
    重大，已詳敘如前，又被告甲○○前曾因涉犯殺人未遂案件
    ，於78年9、10月間偷渡潛逃至大陸地區，並由原審法院發
    布通緝，迄因本案經大陸公安循線查獲，始於99年4月26日
    為警前至上海押解回臺，有被告甲○○之警詢筆錄、通緝列
    表各1份(參見99年度偵字第9467號卷第19頁、99年度他字第
    1577號卷第3頁)在卷可稽，足認被告甲○○有逃亡之事實。
    再被告乙○○之戶籍地址於案發前之98年12月31日遭遷往址
    設臺中市○區○○街299號之臺中市北區戶政事務所，有「
    個人基本資料查詢結果」一件(見95年度他字第1577號卷第
    169頁)在卷可考，且被告乙○○於案發後於99年1月28日搭
    機返臺後，係為警依循相關線索而拘提、搜索始遭查獲，有
    內政部警政署國人入出境資料、原審法院核發之搜索票、臺
    灣臺中地方法院檢察署檢察官拘票及偵查報告各1份(分見刑
    偵65字第0990034252號卷第2至6頁、第23頁、99年度偵字第
    8606號卷第42、46頁)在卷可憑，亦有事實足認被告乙○○
    有逃亡之虞。被告乙○○、甲○○以其2人並無逃亡之虞而
    提出抗告，均尚無理由。
(四)再按法院為羈押之裁定時，其本質上係使刑事訴訟程序得以
    順利進行，或為保全證據或為擔保嗣後刑之執行，而對被告
    所實施剝奪其人身自由之強制處分，法院僅須審查被告犯罪
    嫌疑是否重大、與有無賴此保全偵審或執行之必要，關於羈
    押原因之判斷，尚不適用訴訟法上之嚴格證明原則，且被告
    有無刑事訴訟法第101條第1項各款規定之情形，應否羈押及
    羈押後其原因是否仍然存在，有無繼續羈押之必要，俱屬事
    實問題，法院容有依法認定裁量之職權，如就客觀情事觀察
    ，法院許可羈押之裁定在目的與手段間之衡量並無明顯違反
    比例原則情形，即無違法或不當可言。又執行羈押後有無繼
    續之必要，仍許由法院斟酌訴訟進行程度及其他一切情事而
    為認定（最高法院46年度台抗字第6號判例意旨參照）。而
    所謂羈押必要性，係由法院就具體個案，依職權衡酌是否有
    非予羈押顯難保全證據或難以遂行訴訟程式者為依據，法院
    在不違背通常生活經驗之定則或論理法則時，依法自有審酌
    認定之職權。本件酌以被告乙○○、甲○○假以商業交易之
    機會，對於交易相對人即被害人李興隆施以強盜之實，且強
    盜所得之田黃石價值甚鉅，對於治安之危害非輕，且被告乙
    ○○、甲○○2人各有上開足認有逃亡之虞之事實，衡諸比
    例原則，實均有羈押之必要。從而，原法院依職權就本案訴
    訟進行之程度、卷證資料及其他一切情事，認被告乙○○、
    甲○○2人均有刑事訴訟法第101條第1款、第3款之情形，非
    予羈押，顯難進行審判之程序，對被告乙○○、甲○○2人
    執行羈押，嗣於羈押期間屆滿前，認上開情形依然存在，且
    以本案犯罪地點係在大陸地區，堪認其2人與大陸地區有相
    當之地緣關係等事由，認被告乙○○、甲○○2人涉犯加重
    強盜罪嫌重大，有事實足認有逃亡之虞，均有繼續羈押之必
    要而裁定各延長羈押2月，經核尚無不合。被告乙○○之抗
    告意旨以原裁定未詳為說明被告乙○○有羈押必要之具體事
    實、違反比例原則，且誤認羈押之目的僅在於保全證據云云
    ，均難憑採。而原審法院並未以刑事訴訟法第101條第1項第
    2 款「有事實足認為有湮滅、偽造、變造證據或勾串共犯或
    證人之虞」之理由羈押及准予延長羈押被告甲○○，業如上
    述，被告甲○○之抗告意旨另謂本案已無串證或湮滅證據之
    虞云云，容有誤會。綜上，抗告人即被告乙○○、甲○○2
    人執前揭抗告意旨指摘原審法院之延長羈押裁定不當，均為
    無理由，均應予駁回。
據上論斷，應依刑事訴訟法第412條，裁定如主文。
中    華    民    國    99    年    9     月    21    日
            刑事第八庭  審判長法  官  羅  得  村
                              法  官  簡  源  希
                              法  官  李  雅  俐
上列正本證明與原本無異。
不得再抗告。
                              書記官  李  妍  嬅
中    華    民    國    99    年    9     月    21    日

司法院資訊處製作；財團法人民間司法改革基金會備份。
